最高法院刑事判決　　　　　　　　　　　　　　　八十七年度台上字第三二九○號
　　上　訴　人　甲○○
右上訴人因殺人案件，不服台灣高等法院中華民國八十七年八月十三日第二審更審判
決（八十七年度上重更(二)字第四十七號，起訴案號：台灣桃園地方法院檢察署八十五
年度偵字第二三一九號），提起上訴，本院判決如左：
    主  文
上訴駁回。
    理  由
本件原判決認定上訴人甲○○曾於民國八十年間，因贓物案件，經台灣板橋地方法院
判處有期徒刑四月，於八十一年四月八日易科罰金執行完畢，又於八十三年間，因妨
害自由案件，經同院判處有期徒刑五月，於八十三年五月二十六日易科罰金執行完畢
，仍不知悔改，因於八十五年一月二十七、八日間，在桃園縣桃園市○○路五七六號
「故鄉茶藝館」消費時，遭該店服務生圍毆，憤恨難消，思圖報復，乃於同年二月四
日零時許，在桃園市○○路、中華路口之「凱旋門ＫＴＶ」內與其兄詹吉龍（已判決
確定）及不詳姓名之友人四、五人飲宴時，向詹吉龍提議前往故鄉茶藝館縱火洩恨，
詹吉龍因覺不妥，未即應允。嗣飲畢後，於同日零時餘許，詹吉龍駕駛所有ＬＶ－四
○五三號自用小客車搭載甲○○，由「凱旋門ＫＴＶ」欲返回台北縣鶯歌鎮甲○○租
屋處，途中，甲○○又向詹吉龍提議縱火洩恨乙事，詹吉龍恐傷及無辜拒絕，惟經甲
○○再三保證此事其會一人承擔，不致牽連說服，詹吉龍遂同意共同前往縱火報復，
乃與甲○○共同基於犯意聯絡，謀議以製造汽油彈放火方式洩恨，而由詹吉龍駕車搭
載甲○○，於同日一時餘近二時許，先行至「故鄉茶藝館」，由坐於駕駛座右側之甲
○○下車，以途中所撿拾之石頭二個，砸毀「故鄉茶藝館」玻璃大門，再迅速進入車
內駛離現場，復於駕車返回台北縣鶯歌鎮途中，於同日二時九分，在桃園縣八德市○
○路八一○號盈泰加油站股份有限公司所經營之「利豐加油站」（起訴書誤載為盈泰
加油站），除購買新台幣（下同）五百元之九五無鉛汽油添加於該自用小客車外，復
由甲○○向不知情之該加油站員工索取乙只五公升之機油空瓶，裝購九十元之高級汽
油備用，旋至台北縣鶯歌鎮○○路光照巷甲○○與其不知情之三哥詹榮華共同租住處
，拿取空紹興酒瓶二只，在該處將高級汽油倒入該二只空酒瓶內，並將其中一瓶塞入
布條，意圖供自己犯罪之用，未經許可製造具有殺傷力之爆裂物汽油彈乙只。迨同日
二時四十分，詹吉龍駕車搭載甲○○到達「故鄉茶藝館」前，明知該茶藝館營業中，
內有員工及顧客，預見如以汽油彈引燃縱火，將致該店內員工及客人死亡，竟罔顧人
命，共同基於殺人之不確定故意，由甲○○取出其所有之打火機乙只，下車點燃該汽
油彈，擲入「故鄉茶藝館」內，縱火引燃後，復投擲另枚未填塞引布之汽油瓶入內，
以擴延火勢，二人見大火燃燒該「故鄉茶藝館」後乃迅速逃逸，「故鄉茶藝館」遭汽
油彈及汽油瓶引燃投擲後，大火四竄，致使該店員工李陳碧月、會計林麗雲及身受二
度燒傷之顧客陳智榮當場遭濃煙嗆斃死亡，另員工徐武德則受有二至三度全身體表百
分之三十八之灼傷，經送醫急救，倖免死亡。而該「故鄉茶藝館」遭放火燃燒後，一
樓內部物品、裝潢木板均嚴重被火燒燬，牆壁、屋頂、水泥受熱變色剝落，並由一樓
內部通往二、三樓之樓梯延燒至二、三樓，致二、三樓內部之物品及裝潢亦均遭火燒
燬，地下室則因延燒較為輕微，僅部分物品及裝潢遭火燒燬，該整棟建築物僅存結構
體，其他全毀，已喪失其效用，達燒燬之程度。警方據報後，自「故鄉茶藝館」員工
邱文麟處得知縱火者為駕駛車號ＬＶ－四○五三號自用小客車之人及車內同夥，乃先
行查出該車車主為詹吉龍，再至詹吉龍與黃滿足同居之台北縣鶯歌鎮○○路二一七巷
二十號租住處查緝，因詹吉龍遲未返回，迨同日上午八時許，警員蕭國光於查問黃滿
足該小客車為何人使用時，經黃女告知平日係由甲○○使用等情，遂與警員黃宣樺等
人要求黃滿足以電話及呼叫器與詹吉龍聯繫，嗣經甲○○、詹吉龍兄弟回電，電話中
蕭國光詢問甲○○，經告知該小客車係其在使用，當日凌晨亦曾前往桃園市區後，已
直接懷疑該案係甲○○、詹吉龍兄弟所為，旋與警員黃宣樺、張錦旺等人前往甲○○
告知之台北縣三峽鎮○○路三巷四十三號地址緝捕，因甲○○、詹吉龍不在，乃由其
兄詹吉松帶往友人江正義家追緝，亦未見甲○○、詹吉龍二人蹤影，不久蕭國光等即
接獲警局通報，得知甲○○、詹吉龍已自行至台北縣警察局三峽分局投案，始轉往帶
回偵訊，並扣得甲○○所有供犯罪所用之打火機乙只等情。係以上開事實，業據上訴
人於警訊及偵審中坦承不諱，核與共犯詹吉龍於警訊及偵查中之供述相符，並經證人
邱文麟、王謝黎雲、倪賓、蔡進勝在警訊、偵查或第一審證述屬實，且有長庚紀念醫
院診斷證明書一紙、驗斷書、相驗屍體證明書、勘驗筆錄各三份、火災原因調查報告
書、火災現場勘查紀錄各一份、照片四十二幀附卷及打火機一只扣案可稽，為其所憑
之證據及認定之理由。復以上訴人辯稱：詹吉龍當時不知其欲前往縱火，其警訊之自
白係遭刑求所致，及其係自首云云，為不足採，於理由內分別予以指駁。核上訴人所
為，係犯修正前槍砲彈藥刀械管制條例（原判決漏載修正前三字）第十一條第二項之
意圖供自己犯罪之用未經許可製造彈藥罪（起訴書漏引此法條），刑法第一百七十三
條第一項之放火罪（原判決理由已先說明上訴人以點燃汽油彈為放火之方法，並非利
用其膨脹力使故鄉茶藝館燒燬，所為自應成立刑法第一百七十三條第一項之放火罪。
且據上論斷欄亦引用該法條。其於此處記載上訴人係犯刑法第一百七十三條第三項、
第一項之放火未遂罪，及撤銷第一審判決之理由(一)記載上訴人丟擲汽油彈點火燃燒，
係屬放火燒燬現有人所在之建築物未遂云云，顯均為誤載，應予更正），刑法第二百
七十一條第一項之殺人既遂及刑法第二百七十一條第二項、第一項之殺人未遂罪，上
訴人與詹吉龍基於殺人之不確定故意，在「故鄉茶藝館」縱火，致被害人徐武德受有
二至三度全身體表百分之三十八之灼傷，經送醫急救始倖免死亡，應係犯殺人未遂罪
，檢察官認係犯刑法第二百七十八條第一項之重傷害罪，尚有未洽，起訴法條應予變
更。上訴人行為後槍砲彈藥刀械管制條例已於八十六年十一月二十四日修正公布施行
，於同年月二十六日生效，比較新舊法結果，以修正前之舊法有利於上訴人，應適用
舊法。上訴人與詹吉龍間，有犯意聯絡及行為分擔，為共同正犯。上訴人與詹吉龍以
一放火行為，致被害人徐武德受二至三度全身體表百分之三十八灼傷幸未發生死亡結
果及被害人李陳碧月、林麗雲、陳智榮當場死亡，係犯一殺人未遂及三殺人既遂罪之
同種想像競合犯，應從一重之殺人既遂罪處斷。所犯修正前槍砲彈藥刀械管制條例第
十一條第二項、刑法第一百七十三條第一項、刑法第二百七十一條（漏載第一項）間
，有方法、結果之牽連關係，應從一重之殺人既遂罪處斷。上訴人於八十三年間，因
妨害自由案件，經台灣板橋地方法院判處有期徒刑五月，於八十三年五月二十六日易
科罰金執行完畢，有台灣高等法院檢察署刑案紀錄簡覆表附卷可稽，五年以內，再犯
有期徒刑以上之本件殺人既遂罪，為累犯，除法定刑死刑、無期徒刑依法不得加重外
，有期徒刑部分加重其刑。乃撤銷第一審不當之判決，引用修正前槍砲彈藥刀械管制
條例第十一條第二項（贅引修正後槍砲彈藥刀械管制條例第十九條第一項）、刑法第
十一條前段、第二條第一項但書（贅引刑法第二條第二項）、第一百七十三條第一項
、第二百七十一條第二項、第一項、第二十八條、第五十五條、第四十七條、第三十
七條第一項、第三十八條第一項第二款，審酌上訴人有犯罪前科，仍不知悔改，僅因
被毆細故，即首謀提議丟擲汽油彈縱火，釀成三死一傷及財物損失之慘劇，惡性極鉅
，嚴重危害社會治安及公眾安全，雖其犯後坦承犯罪，但為杜社會縱火之歪風，並儆
傚尤，爰從重量處其死刑，並依法宣告褫奪公權終身，扣案打火機一只為其所有供犯
罪所用之物，併予沒收，經核於法尚無違誤。本件係依職權送上訴之案件，上訴人並
未具狀指摘原判決有何違背法令情形，其上訴非有理由。
據上論結，應依刑事訴訟法第三百九十六條第一項，判決如主文。
中      華      民      國    八十七    年      九      月     三十     日
                              最高法院刑事第九庭
                                  審判長法官  謝  家  鶴
                                        法官  羅  一  宇
                                        法官  花  滿  堂
                                        法官  陳  世  淙
                                        法官  洪  佳  濱
      右正本證明與原本無異
                                              書  記  官
中      華      民      國    八十七    年      十      月      一      日
